臺灣高等法院刑事判決　　　　　　　　93年度上訴字第2779號
上　訴　人
即　被　告　乙○○
　　　　　　　　　　　樓
上　訴　人
即　被　告　丙○○
　　　　　　　　　　（另案執行中）
上列二人共同
指定辯護人　本院公設辯護人　王永炫
上列上訴人因強盜等案件，不服臺灣板橋地方法院93年度訴字第
1370號，中華民國93年8 月31日第一審判決（起訴案號：臺灣板
橋地方法院檢察署93年度偵字第10242 號），提起上訴，本院判
決如下：
    主  文
上訴駁回。
    事  實
一、丙○○前有多次犯罪前科，於民國八十八年間因偽造文書等
    案件，經臺灣臺北地方法院於八十八年十一月十日，以八十
    八年度易字第一四四七號判處有期徒刑四年，復於八十九年
    間因竊盜案件，經臺灣臺北地方法院於八十九年五月三十日
    ，以八十九年度易字第七五八號判處有期徒刑六月，嗣前開
    二罪經定其應執行刑為有期徒刑四年四月，於九十二年八月
    六日縮刑期滿執行完畢（起訴書誤繕為同年八月七日執行完
    畢），猶不知悔改，其於九十三年六月二十七日晚間六、七
    時許，在台北縣樹林市鎮○街前，與乙○○、錢次郎（另案
    通緝）共同基於意圖為自己不法所有之犯意聯絡，謀議強盜
    計程車強取財物，其等分工方式為由錢次郎提供作案所需之
    電擊棒、手銬等物，及於下手時，由錢次郎、乙○○二人分
    別攜帶可為兇器之電擊棒坐於後座，丙○○帶手銬坐於駕駛
    座旁趁機壓制計程車駕駛，待議定後，渠等即按分配攜帶可
    為兇器之電擊棒及手銬旋於同日晚間二十二時三十分許，共
    同於臺北縣板橋市○○路上，攔下由甲○○所駕駛之車號六
    一二─ＭＴ號營業小客車，並依計劃由錢次郎乘坐於駕駛座
    正後方，乙○○乘坐於駕駛座右後方，丙○○則乘坐於駕駛
    座旁，於上車後，乙○○遂指示甲○○往臺北縣樹林市○○
    街山區方向行駛，嗣行經臺北縣樹林市○○街四七巷口，錢
    次郎認係下手時機，遂先行取出電擊棒電擊甲○○頭部，惟
    因甲○○聽聞電擊聲及該電擊棒已觸及其頭髮而驚覺有異，
    乃乘隙打開車門逃出車外，乙○○、錢次郎並下車追趕，惟
    因未能追及，二人始返回車內，由乙○○將該強盜而得之前
    開車輛搭載二人駛離現場，待駛至台北縣樹林市○○街四七
    巷口，乙○○因路況不熟，且見附近有警車巡邏，三人認事
    跡敗露，旋即棄車分散逃逸，而後經警在現場查獲乙○○、
    丙○○二人，並當場扣得共犯錢次郎所有供犯本罪所用之電
    擊棒一把、手銬乙副。
二、案經臺北縣政府警察局樹林分局報請臺灣板橋地方法院檢察
    署檢察官偵查起訴。
    理  由
一、訊據被告乙○○對於前揭之事實坦承不諱、被告丙○○否認
    有前揭事實之犯行，辯稱當時伊在車上睡覺，並沒有動手等
    語，然查前揭事實業據被害人甲○○指訴綦詳，被告乙○○
    於警訊時亦稱我於九十三年六月二十七日二十三時五十五分
    許，在樹林市○○街四七巷口，我與錢次郎及丙○○以電擊
    棒電擊方式電擊計程車司機，強盜計程車，是我提議強盜計
    程車，由我攔計程車，上車後丙○○坐在前座，錢次郎和我
    坐於後座，由我與錢次郎動手電擊司機，丙○○在前座適合
    就近壓制司機，使司機無法反抗，此項計劃丙○○與錢次郎
    均有同意，願意配合執行，九十三年六月二十七日二十二時
    三十分許，在板橋市○○路攔下一部計程車，車號六一二─
    ＭＴ號，由甲○○所駕駛，並依上開計劃乘坐，要求司機開
    往樹林市○○街山區，計程車行經東和街四七巷口時，我們
    開始動手行搶，由我與錢次郎共持電擊棒往計程車司機頭部
    電擊，當時丙○○未依計劃將計程車司機壓制住，讓計程車
    司機有機會跳車逃跑，我發現司機逃跑時，我與錢次郎下車
    追趕，但追之不及，我們便回到現場由我開車將司機所有之
    計程車搶走，行搶成功所得由三人均分。於偵查中亦承認有
    為強盜之行為，及陳述因從大觀路到東和街有一段距離，被
    告丙○○睡著了，被告丙○○對於強盜計程車之事知情，因
    為我們在大觀路上已經計劃好了，於原審亦承認檢察官起訴
    之事實，並稱我和錢次郎拿電擊棒，丙○○拿手銬，於本院
    亦為認罪之陳述，被告丙○○於警訊時稱強盜計程車是乙○○提議的，攔到計程車之後，我坐前座，準備壓制司機，使
    司機無法反抗，而乙○○、錢次郎坐後座電擊司機，乙○○
    提議之計劃，我與錢次郎都認同，於原審亦承認有檢察官起
    訴之事實，強盜部分沒有意見，並稱手銬是錢次郎給我的（
    原審卷第三十頁、第五十七頁、第五十八頁），復有贓物認
    領保管單一紙及扣案之電擊棒一把、手銬一副等物扣案可資
    佐證，又共同正犯間，非僅就其自己實施之行為負其責任，
    並在犯意聯絡之範圍內，對於他共同正犯所實施之行為，亦
    應共同負責，最高法院三十二年上字第一九○五號判例要旨
    著有明文，被告丙○○既同意被告乙○○之強盜計劃，且攜
    帶手銬，共同攔搭計程車，並依計劃坐於前座，於同夥之乙○○、錢次郎動手之際，因太累而睡著，而未壓制司機，參
    諸前揭判例之要旨，仍應就全部之犯行共同負責，被告丙○○前揭之否認，自無可採，本件事證已臻明確，被告二人之
    犯行，均堪認定。
二、核被告乙○○、丙○○等所為，係犯強盜罪而有刑法第三百
    二十一條第一項第三款、第四款之情形，均係刑法第三百三
    十條第一項之加重強盜罪。被告二人與錢次郎就前揭之犯行
    ，彼此間有犯意聯絡及行為分擔，為共同正犯。被告丙○○
    曾犯有如事實欄所述之前科紀錄，此有被告丙○○全國前案
    紀錄表在卷可證，其於五年之內，再犯有期徒刑以上之本罪
    ，為累犯，自應依刑法第四十七條之規定加重其刑。
三、原審以被告二人犯行明確，適用刑法第二十八條、第三百三
    十條第一項、第四十七條、第三十八條第一項第二款之規定
    ，並審酌被告乙○○、丙○○二人正值壯年體健，卻不思以
    正當途徑賺取財物，而持客觀上足供凶器使用之電擊棒及手
    銬等物品，以強暴行為強取他人財物，嚴重危害社會秩序，
    且對於被害人甲○○身心造成傷害，惟念及被告等犯罪後，
    均坦白承認，態度良好等一切情狀，認被告乙○○共同意圖
    為自己不法之所有，結夥三人以上攜帶兇器，以強暴至使不
    能抗拒，而取他人之物，處有期徒刑柒年貳月，被告丙○○
    共同意圖為自己不法之所有，結夥三人以上攜帶兇器，以強
    暴至使不能抗拒，而取他人之物，累犯，處有期徒刑柒年肆
    月，扣案之電擊棒壹把、手銬壹副，為共犯錢次郎所有，供
    其與被告乙○○及丙○○本件加重強盜犯行所用之物，業據
    被告二人供明在卷，依法宣告沒收等，經核於法並無違誤，
    量刑亦屬妥適，被告丙○○上訴猶否認犯罪，顯不足採，被
    告乙○○上訴請求輕判等均為無理由，應予駁回。被告丙○○請求對其為精神鑑定，因本件事證已明，且無事證足資證
    明被告丙○○於共犯本案有何精神之問題，是其請求核無必
    要。
據上論斷，應依刑事訴訟法第三百六十八條判決如主文。
本案經檢察官洪泰文到庭執行職務。
中　　華　　民　　國　　94　　年　　1 　　月　　11　　日
                  刑事第十庭  審判長法  官  陳正雄
                                    法  官  杜惠錦
                                    法  官  許宗和
以上正本證明與原本無異。
如不服本判決，應於收受送達後十日內向本院提出上訴書狀，其
未敘述上訴之理由者並得於提起上訴後十日內向本院補提理由書
（均須按他造當事人之人數附繕本）。
                                    書記官  沈秀容
中　　華　　民　　國　　94　　年　　1 　　月　　14　　日
附錄：本案論罪科刑法條全文
中華民國刑法第330條第1項
犯強盜罪而有第321 條第1 項各款情形之一者，處七年以上有期
徒刑。
